最高法院刑事判決
111年度台上字第4589號
上  訴  人  李賜傳                     




上列上訴人因違反毒品危害防制條例等罪案件，不服臺灣高等法
院中華民國111年6月16日第二審判決（111年度上訴字第1071號
，起訴案號：臺灣基隆地方檢察署110年度偵字第5298、6422號
），提起上訴，本院判決如下：
    主  文
上訴駁回。
    理  由
一、按刑事訴訟法第377條規定：上訴於第三審法院，非以判決
    違背法令為理由，不得為之。是提起第三審上訴，應以原判
    決違背法令為理由，係屬法定要件，如果上訴理由書狀並非
    依據卷內訴訟資料具體指摘原判決不適用何種法則或如何適
    用不當，或所指摘原判決違法情事顯與法律規定得為第三審
    上訴理由之違法情形不相適合時，均應認其上訴為違背法律
    上之程式，予以駁回。本件原判決綜合全案證據資料，本於
    事實審法院之推理作用，認定上訴人李賜傳有如其事實欄即
    其附表所載，基於販賣第二級毒品甲基安非他命營利之意圖
    ，於收受朱秋明及簡志清各新臺幣（下同）2,000元後，分
    別販賣交付甲基安非他命各1包與其2人之犯行，因而維持第
    一審論上訴人以販賣第二級毒品共2罪，於依毒品危害防制
    條例第17條第1項關於供出毒品來源因而查獲應減輕或免除
    其刑之規定予以減輕其刑後，分別處有期徒刑3年4月及有期
    徒刑3年6月，並諭知未扣案HTC行動電話1支（含門號000000
    0000號SIM卡1張）及犯罪所得各2,000元均沒收，於全部或
    一部不能沒收或不宜執行沒收時，追徵其價額之判決，而駁
    回上訴人在第二審之上訴，已詳敘其所憑證據及認定之理由
    ，對於上訴人所辯為何不足以採信，亦在理由內詳加指駁及
    說明，俱有卷存證據資料可資覆按，從形式上觀察，原判決
    並無足以影響其判決結果之違法情形存在。
二、上訴人上訴意旨略以：朱秋明與伊相識逾30年，曾對伊稱其
    有在施用甲基安非他命，若有購毒機會時為其代購等語，故
    伊乃於民國110年3月28日下午4時53分許致電朱秋明，囑朱
    秋明拿錢來由伊代其向王勝源購毒。從朱秋明自陳其曾向王
    勝源買過毒品，且於本件案發當時，朱秋明相距王勝源僅一
    門之隔，尚非不得直接向王勝源購毒，而伊並未刻意阻止朱
    秋明與王勝源碰面以觀，足見朱秋明並非祇能透過伊始得與
    王勝源接觸。再朱秋明於購得毒品施用後，將其吸食器內所
    賸餘之些許毒品提供給伊施用，係類似朋友間相互招待香菸
    般之社交行為，難謂係伊從該次毒品交易中所獲得之利益。
    詎原審未詳查釐清上情，徒以伊係因可獲取向朱秋明要求分
    予施用毒品之利益，而向王勝源購毒轉售與朱秋明，且於第
    一審審理時供稱略以：伊不要朱秋明與王勝源互相照面，而
    且伊也要注意看有沒有警察，所以伊避免讓他們見面等語，
    遽認伊主觀上係基於販毒營利之犯意，在阻斷朱秋明與王勝
    源直接聯繫之情況下，直接將毒品販賣交付與朱秋明，殊有
    違誤。其次，伊因不知為簡志清代購毒品所需價金之數額，
    所以向簡志清預收2,500元，嗣確定購毒價金僅2,000元後，
    即迅速將500元退還與簡志清，簡志清指證伊遲未退還溢收
    之500元云云，非但與事實不符，且關於伊拖延還款時間之
    證詞，前後亦不一致，顯不可信，尚無足採為不利於伊之認
    定。然原審對於上開疑點未予詳查究明，徒採用簡志清所為
    對伊不利之陳述，認定伊主觀上有意圖營利之販毒犯意，同
    有不當云云。
三、惟證據之取捨及事實之認定，均為事實審法院之職權，倘其
    採證認事並未違背證據法則，復已敘明其取捨證據之心證理
    由者，自不得任意指為違法而執為上訴第三審之適法理由。
    本件原判決依憑上訴人供承：伊於如原判決附表所示時間分
    別向朱秋明及簡志清收取金錢2,000元及2,500元，用以向王
    勝源購得甲基安非他命後，再將上開甲基安非他命交付與渠
    2人，而朱秋明有將上開購得之甲基安非他命分與伊施用，
    且伊事後有退還簡志清500元等語，核與證人朱秋明及簡志
    清於偵查中及第一審作證均陳稱略以：伊等與上訴人間於如
    原判決附表所示日期之電話聯絡通訊監察錄音譯文，係關於
    買賣甲基安非他命交易之通話，伊等均不知上訴人所交付甲
    基安非他命之來源及其購入之價格等語相符，參以證人王勝
    源於第一審證稱：上訴人於110年3月29日下午向伊購買甲基
    安非他命時（按即上訴人稍後轉售與簡志清之毒品），係直
    接拿2,000元給伊，伊就給上訴人約1公克之甲基安非他命，
    上訴人並未事先講說要買多少錢或數量之毒品等語，佐以卷
    附上訴人分別於110年3月28日下午4時53分許與朱秋明間，
    另於同年月29日上午10時許至中午12時11分許與簡志清間之
    電話聯絡通訊監察錄音譯文等證據資料，足以擔保上訴人所
    為前揭不利於己之供述，以及朱秋明與簡志清所為不利於上
    訴人之指證均具有憑信性且與事實相符，因認上訴人確有本
    件被訴意圖營利販賣甲基安非他命與朱秋明及簡志清各1次
    之犯行，已詳敘其憑據及理由；對於上訴人在原審所為如其
    前揭上訴意旨所示之辯解，為何均係卸責之詞而不足以採信
    ，亦依據卷內資料詳予指駁及說明略以：毒品買賣態樣本不
    限於既存現貨之交易，基於降低遭查緝風險或節約囤貨成本
    等考量，販毒者於販售前始對外洽購毒品，再將購入之毒品
    銷售交付與購毒者，亦屬尋常之交易模式。而行為人將毒品
    有償交付與購毒者，究係販賣抑或代購，應依客觀情事，從
    行為人在整體交易過程中所處地位與角色之功能特徵加以判
    斷。再販毒之人通常係意圖從販入與賣出毒品之數量、價格
    或純度差異牟求利益，除因特殊情由而不圖謀營利即平價有
    償交付毒品之鮮見事例外，殆無甘罹重典平白以成本價格供
    應他人而本身毫無利得者。至販毒者主觀上所意圖營利之內
    容，並不以金錢或財物為限，尚包括例如無償獲取毒品施用
    之物質上利益等在內。本件上訴人被訴販毒予朱秋明部分，
    係主動致電朱秋明而為兜售甲基安非他命之要約，並於先向
    朱秋明收取購毒價金2,000元後，再向王勝源洽購甲基安非
    他命轉售交付與朱秋明；另被訴販毒與簡志清部分，則係直
    接承諾簡志清所為購買甲基安非他命之要約，並向簡志清收
    取購毒價金2,500元，且祇以其中2,000元向王勝源購得甲基
    安非他命後轉售交付與簡志清。復從上訴人就上述毒品買賣
    ，均係立於出賣人之地位直接與買受人朱秋明及簡志清交易
    ，朱秋明及簡志清並未與王勝源接觸，其等與王勝源間就本
    件毒品買賣之種類、數量或價格等交易條件，復未有任何之
    磋商或合意以觀，本件甲基安非他命之買賣關係，係分別存
    在於王勝源與上訴人間，以及上訴人與朱秋明和簡志清間，
    上訴人向王勝源購入毒品後，轉行販賣與朱秋明及簡志清，
    具有阻斷朱秋明及簡志清與王勝源間直接交易，以維繫上訴
    人自己作為朱秋明及簡志清購毒管道（即購毒之直接上手）
    之特徵，是應認上訴人係分別販賣毒品與朱秋明及簡志清，
    而非為其等代購毒品。再上訴人坦承：伊係因朱秋明會將其
    購得之毒品分伊施用，所以才幫朱秋明打電話向王勝源購毒
    等語；另依王勝源及簡志清所為關於本件購毒價金之證述，
    上訴人係直接向王勝源購買2,000元價量之甲基安非他命，
    且於簡志清質問價格時，上訴人初猶對簡志清佯稱上游毒販
    係收取2,500元等語，均堪認上訴人就其分別販毒與朱秋明
    及簡志清之行為，主觀上均具有販毒營利之意圖，不因上訴
    人關於販毒與朱秋明部分，係意圖獲得毒品施用之利益而異
    ，而關於販毒與簡志清部分，亦不因上訴人事後將500元退
    還與簡志清而有不同等旨綦詳（見原判決第3頁第9行至第7
    頁第8行）。核原判決之採證認事及論斷，尚與經驗、論理
    、補強及相關證據法則無違，且依其所認定之事實，論上訴
    人以販賣第二級毒品共2罪，於法亦無不合。本件上訴人上
    訴意旨並非依據卷內資料具體指摘原判決不適用何種法則或
    如何適用不當，徒就原審採證認事職權之適法行使，以及原
    判決已詳細論斷說明之事項，重執其不為原審所採信之相同
    陳詞，並就其主觀上有無販毒營利意圖之單純事實，再事爭
    辯，顯與法律規定得為第三審上訴理由之違法情形不相適合
    ，揆諸首揭規定及說明，其上訴均為違背法律上之程式，應
    併予駁回。
據上論結，應依刑事訴訟法第395條前段，判決如主文。
中　　華　　民　　國　　111 　年　　11　　月　　3 　　日
                  刑事第一庭審判長法　官  郭  毓  洲
                                  法　官  林  英  志
                                  法　官  林  靜  芬
                                  法　官  宋  松  璟
　　　　　　　　　　　　　 　　　 法　官  蔡  憲  德
本件正本證明與原本無異
                                  書記官
中　　華　　民　　國　　111 　年　　11　　月　　7 　　日